【裁判字號】    96,上訴,5247
【裁判日期】    970131
【裁判案由】    公共危險
【裁判全文】
臺灣高等法院刑事判決                96年度上訴字第5247號
上  訴  人
即  被  告  甲○○
選任辯護人  董子祺  律師
上列上訴人因公共危險案件，不服臺灣士林地方法院96年度訴字
第804號，中華民國96年10月25日第一審判決（起訴案號：臺灣
士林地方法院檢察署96年度偵字第676號），提起上訴，本院判
決如下：
    主  文
上訴駁回。
    事實及理由
一、本案經本院審理結果，認第一審以上訴人即被告甲○○犯刑
    法第173條第3項、第1項之放火燒燬現供人使用之住宅罪，
    未遂，判處有期徒刑3年8月，減為有期徒刑1年10月。認事
    用法及量刑均無不當，應予維持，引用第一審判決書記載之
    事實、證據及理由（如附件）。
二、被告上訴意旨空言原審量刑過重；被告選任辯護人為被告之
    利益求以緩刑之宣告云云。
三、惟查，本件原審量刑時已審酌被告與告訴人為男女朋友，因
    感情不順遂而心生怨尤，又萌歹念，盛裝汽油至告訴人住處
    門口，以打火機點燃放火，行為足以摧毀告訴人及波及鄰居
    ，具有高度危險，惟犯罪後坦承犯行，態度良好，併其生活
    狀況、品行、智識程度等一切情狀，再參以刑法第173條第3
    項、第1項之放火燒燬現供人使用之住宅罪之法定本刑為無
    期徒刑或7年以上有期徒刑，原審以被告所犯為未遂減輕，
    量處被告上述之刑，尚無過重之情形。被告上訴意旨所陳，
    顯無可採。另刑法第74條所謂受2年以下有期徒刑、拘役或
    罰金之宣告，係指宣告之本刑而言，並不包括減刑之宣告，
    最高法院著有65年度第一次刑庭庭推總會決議（一）、77年
    度台上字第4203號判決可資參照。查本件被告所宣告之刑為
    有期徒刑3年8月，雖適用中華民國96 年罪犯減刑條例而減
    為有期徒刑1年10月，然其所宣告之本刑既逾有期徒刑2年，
    依法即不得宣告緩刑，被告選任辯護人為被告之利益求以緩
    刑之宣告云云，於法顯有不合。
四、綜上所述，被告上述上訴意旨所陳，尚無可採。其執此上訴
    意旨，任意指摘原判決不當，求予撤銷改判，為無理由，應
    予駁回。
據上論結，應依刑事訴訟法第373條、第368條，判決如主文。
本案經檢察官游明仁到庭執行職務。
中    華    民    國    97    年    1    月    31    日
                  刑事第二十庭審判長法  官  楊貴雄
                                    法  官  林立華
                                    法  官  林銓正
以上正本證明與原本無異。
如不服本判決，應於收受送達後10日內向本院提出上訴書狀，其
未敘述上訴之理由者並得於提起上訴後10日內向本院補提理由書
（均須按他造當事人之人數附繕本）。
                                    書記官  陳玲憶
中    華    民    國    97    年    2     月    1     日
附件：
臺灣士林地方法院刑事判決               96年度訴字第804號
公  訴  人  臺灣士林地方法院檢察署檢察官
被      告  甲○○  男  23歲（民國○○年○月○○日生）
                    身分證統一編號：Ｚ000000000號
                    住雲林縣北港鎮○○路627號
                    居臺北市○○區○○街58巷29號3樓
指定辯護人  本院公設辯護人林龍輝
上列被告因公共危險案件，經檢察官提起公訴（96年度偵緝字第
643 號），本院判決如下：
    主  文
甲○○放火燒燬現供人使用之住宅，未遂，處有期徒刑年捌月
，減為有期徒刑壹年拾月。
    事  實
一、甲○○原為乙○○之男友，雙方談及分手，甲○○認為係因
    乙○○家人知悉其身世狀況所致，心生怨懟，明知乙○○居
    住在臺北市○○區○○街2 巷8 之1 號3 樓，該處係現供人
    居住之集合式住宅，竟萌生潑灑汽油縱火燒燬之犯意，以寶
    特瓶盛裝汽油，於民國95年8 月5 日上午7 時11分許，前往
    乙○○前揭住處，將汽油潑灑在該處3 樓大門處，以打火機
    放火引燃後逃逸，火勢隨即燻燒該處鐵門及不銹鋼門，幸經
    鄰居即時以滅火器撲滅火勢，始幸免於燒燬。嗣由警方前往
    案發現場查訪，經指認而循線查悉上情。
二、案經乙○○訴由臺北市政府警察局士林分局報告臺灣士林地
    方法院檢察署檢察官偵查起訴。
    理  由
壹、證據能力部分：
一、按被告以外之人於審判外之陳述，雖不符刑事訴訟法第159
    條之1 至第159 條之4 規定，而經當事人於審判程序同意作
    為證據，法院審酌該言詞陳述或書面陳述作成時之情況，認
    為適當者，亦得為證據，同法第159 條之4 定有明文。查本
    件乙○○、劉慶鐘均為被告以外之人，其2 人於警詢時所為
    之陳述，屬被告以外之人於審判外之陳述，雖無刑事訴訟法
    第159 條之1 至第159 條之4 所定得為證據之情形，然經被
    告同意以之作為證據，本院審酌該陳述作成時之情況，認為
    適當，此部分得為證據。
二、按被告以外之人於偵查中向檢察官所為之陳述，除顯有不可
    信之情況者外，得為證據，刑事訴訟法第159 條之1 第2 項
    定有明文。本件劉慶鐘於偵查中經具結向檢察官所為之陳述
    ，並無顯不可信之情況，依照前開法律規定，亦得為證據。
三、按刑事訴訟法第159 條之4 第1 款規定，除顯有不可信之情
    況外，公務員職務上製作之紀錄文書、證明文書亦得為證據
    。蓋該等文書係公務員依其職權所為，與其責任、信譽攸關
    ，若有錯誤、虛偽，公務員可能因此負擔刑事及行政責任，
    從而其正確性高，且文書經常處於可受公開檢查之狀態，設
    有錯誤，甚易發現而予及時糾正，是其真實之保障性甚高。
    本件火災原因調查報告書係公務員職務上製作之紀錄與證明
    文書，而上開報告係消防員警至火災現場執勤，就所見之情
    形作成紀錄並附有現場照片可資佐證比對，並無顯不可信之
    情況，應認有證據能力。
貳、實體認定部分：
一、上揭犯罪事實，業據被告坦白承認，並供稱：伊很坦承的將
    疾病、學歷等向告訴人乙○○的家人說，無法被接受，離開
    之後一直想，難道有這種疾病就要讓人看不起嗎，所以去放
    火等語屬實（見本院卷第13頁、第27頁）。而臺北市○○區
    ○○街2 巷8 之1 號3 樓，係現供人居住之集合式住宅，於
    95年8 月5 日上午7 時11分許，遭人以寶特瓶盛裝汽油，潑
    灑在該處3 樓大門外，再以明火點火燃燒，但於消防人員趕
    赴現場時，已經鄰居以乾粉滅火器撲滅火勢，未遭燒燬等情
    ，則有臺北市政府消防局95年8 月25日北市消調字第095334
    31300 號函所附火災原因調查報告書（內附火災證物鑑定報
    告、火災現場平面圖及物品配置圖、火災現場照片，見臺灣
    士林地方法院檢察署96年度偵字第676 號【以下簡稱偵卷】
    第20至45頁）及現場照片4 張（見偵卷第46至47頁）在卷可
    證。而被告確與告訴人為男女朋友，因提及分手而有感情糾
    紛，並曾於案發前一天因欲送告訴人牛刀遭拒，此經告訴人
    即證人乙○○於警詢時證稱：被告是伊男友，因伊一直提分
    手，被告一直不願意，而產生感情上之糾紛…95年8 月4 日
    被告拿1 個背包給伊，裡面放了1 支牛刀，伊下班後打電話
    問被告為何要給牛刀，被告在電話稱：「之前是為了考廚師
    執照，因為分手了，也沒有意義了，留著也沒用…之前被打
    是為了誰？以後你的事情自己處理」…直到95年8 月5 日上
    午7 時11分許，伊發現住處遭人縱火等語明確（見偵卷第7
    頁、第31至32頁）。另被告確曾於案發前1 小時左右，出現
    在案發現場，此經證人劉慶鐘於警詢、偵訊時證稱：95年8
    月5 日上午7 時左右，伊家隔壁（8 之1 號3 樓）發生火災
    ，發生火災之前上午6 時許，伊準備到華齡街2 巷10號營業
    時，有看到被告站在大樓1 樓門口等語屬實（見偵卷第10頁
    、第19頁、第60頁），足證前揭時間，在該處縱火之人，應
    係被告無誤。被告為告訴人之男友，其對於案發處係現供人
    居住之住宅應有認識，其在該處潑灑汽油點火燃燒後逃逸，
    意在放火燒燬現供人居住之住宅，至為灼然。是本件事證明
    確，被告自白應與事實相符，其犯行洵堪認定，應依法論科
    。
二、被告將汽油潑灑在告訴人住處大門口，點火引燃後逃逸，火
    勢隨即燻燒該處鐵門及不銹鋼門，自有蔓延燒燬該住宅之高
    度危險，其顯已著手於放火燒燬現供人居住住宅之行為，幸
    由鄰居以滅火器撲滅火勢，而未得逞，核被告所為，係犯刑
    法第173 條第3 項、第1 項之放火燒燬現供人居住之住宅未
    遂罪。被告已著手於犯罪行為之實行而不遂，為未遂犯，爰
    依刑法第25條第2 項規定，減輕其刑。至被告雖患有情感性
    精神病合併邊緣性人格，有診斷證明書在卷可證（見本院卷
    第30至31頁），惟其於偵訊及本院訊問時對於行為動機、案
    發時之行為舉措及縱火情節，均能詳細清楚交代描述，縱火
    後猶知逃逸，顯就其行為之違法性具有足夠之辨識能力並依
    其辨識而為，尚不宜僅以其患有前揭精神疾病，即依刑法第
    19條規定，不罰或減輕其刑，附此敘明。
三、爰審酌被告與告訴人為男女朋友，因感情不順遂而心生怨尤
    ，又萌歹念，盛裝汽油至告訴人住處門口，以打火機點燃放
    火，行為足以摧毀告訴人及波及鄰居，具有高度危險，惟犯
    罪後坦承犯行，態度良好，併其生活狀況、品行、智識程度
    等一切情狀，量處如主文所示之刑，以期矯正。而本件被告
    犯罪在96年4 月24日以前，偵查中雖經通緝，惟於96年7 月
    16日中華民國96年罪犯減刑條例施行前即已緝獲到案，尚無
    該條例第5 條規定之適用，應依同條例第2 條第1 項第3 項
    規定，減刑宣告刑二分之一。至被告用本案犯罪所用之打火
    機，衡情應屬被告所有，惟未經扣案，被告供稱打火機不知
    去向（見本院卷第24頁），復無證據證明已經滅失，為免將
    來執行之困難，爰不為沒收之宣告。
據上論斷，應依刑事訴訟法第299 條第1 項前段，刑法第173 條
第3 項、第1 項、第25條第2 項，中華民國96年罪犯減刑條例第
2 條第1 項第3 款、第7 條，判決如主文。
本案經檢察官洪三到庭執行職務。
中    華    民    國    96    年    10    月    25    日
                  刑事第七庭審判長法  官  王俊雄
                                  法  官  許碧惠
                                  法  官  周群翔
以上正本證明與原本無異。
如不服本判決，應於收受送達後10日內向本院提出上訴書狀，其
未敘述上訴之理由者並得於提起上訴後20日內向本院補提理由書
（均須按他造當事人之人數附繕本）。
                                  書記官  劉育君
中    華    民    國    96    年    10    月    25    日
附錄本案論罪科刑法條全文：
中華民國刑法第173條
放火燒燬現供人使用之住宅或現有人所在之建築物、礦坑、火車
、電車或其他供水、陸、空公眾運輸之舟、車、航空機者，處無
期徒刑或7 年以上有期徒刑。
失火燒燬前項之物者，處1 年以下有期徒刑、拘役或5 百元以下
罰金。
第1 項之未遂犯罰之。
預備犯第1 項之罪者，處1 年以下有期徒刑、拘役或3 百元以下
罰金。


司法院資訊處製作；財團法人民間司法改革基金會備份。
